【裁判字號】    97,訴,2
【裁判日期】    970313
【裁判案由】    詐欺等
【裁判全文】
臺灣花蓮地方法院刑事判決                 97年度訴字第2號
公  訴  人  臺灣花蓮地方法院檢察署檢察官
被      告  甲○○
上列被告因詐欺等案件，經檢察官提起公訴（96年度偵緝字第42
5號），本院判決如下：
    主  文
甲○○竊盜，累犯，處有期徒刑伍月；又行使偽造私文書，足以
生損害於他人，累犯，處有期徒刑陸月。應執行有期徒刑玖月。
    事  實
一、甲○○前於民國95年6 月間因涉犯偽造文書罪，經本院花蓮
    簡易庭於同年11月20日以95年度花簡字第889 號判決判處有
    期徒刑3月並得易科罰金確定，甫於96年4月2 日縮刑期滿執
    行完畢，仍不知悔改，復意圖為自己不法之所有，於96 年9
    月4日上午9時許，利用乙○○住處大門未鎖之機會，侵入乙
    ○○位於花蓮縣吉安鄉○○村○○○○街169 號住處（侵入住
    宅部分未據告訴）後，竊取乙○○置於臥室枕頭套內之帳號
    為00000000000000號（起訴書將末四碼誤植為2403）吉安郵
    局存摺乙本及印章乙枚（其上載有該帳號密碼）、現金新台
    幣（下同）16,000元（現金部分業經蒞庭檢察官於審判期日
    當庭擴充如上）。旋另起犯意，接續於同日上午11時19分許
    及下午4時31 分許，兩度前往花蓮南京街郵局櫃臺，均持其
    竊得乙○○所有之存摺、印章，先後填寫領取該帳戶30,000
    元、31,000 元款項之郵政存簿儲金提款單（下稱提款單）2
    紙，並將竊得之印章盜蓋於前開提款單上，而偽造乙○○有
    提款意思之私文書，再持之交付該郵局不知情之承辦人員，
    足以生損害於乙○○及上開郵局管理儲匯業務之正確性，並
    使該郵局承辦人員陷於錯誤，誤信甲○○係得乙○○之委託
    提款，因而將乙○○之存款30,000元、31,000元交付，甲○
    ○因而詐得上開現金。
二、案經乙○○訴由花蓮縣警察局吉安分局報請台灣花蓮地方法
    院檢察署檢察官偵查起訴。
    理  由
壹、證據能力方面：
    按被告以外之人於審判外之陳述，雖不符刑事訴訟法第 159
    條之1至159條之4 之規定，而經當事人於審判程序同意作為
    證據，法院審酌該言詞陳述或書面陳述作成時之情況，認為
    適當者，亦得為證據。當事人、代理人或辯護人於法院調查
    證據時，知有第159條第1項不得為證據之情形，而未於言詞
    辯論終結前聲明異議者，視為有前項之同意，同法第159 條
    之5 定有明文。經查被告對於證人即告訴人乙○○之警詢筆
    錄之證據能力並不爭執，本院審酌其警詢筆錄作成時之情形
    ，亦認適當，自得採為證據，合先敘明。
貳、實體方面
一、訊據被告甲○○固承認曾持告訴人乙○○所有之存摺、印章
    前往南京街郵局提領30,000元及31,000元共2 筆款項，惟矢
    口否認有公訴人所指之上揭犯行，辯稱：系爭存摺、印章係
    一不詳姓名、年籍之友人「阿美」或「惠美」（以下簡稱「
    阿美」）交付予伊幫忙提款，然伊並不知係告訴人所失竊之
    物，伊僅係受「阿美」之託而前往郵局提領款項，「阿美」
    事後只給伊500元作為報酬而已，另16,000 元亦非伊所竊取
    ；伊雖曾前往告訴人家中，但只是去向告訴人證明伊交得到
    朋友，絕未行竊云云。
二、經查：
  (一)本件有證人乙○○於97年2月21 日本院審理時到庭結證：「
    （審判長問：被告是否曾經擔任過你家的看護？）被告曾經
    擔任過我太太的看護，她做了約半年，她有時來，有時不來
    。（審判長問：被告看護你太太的地點在何處？）我家。（
    審判長問：你郵局的存摺、印章平時放在何處？）我印章與
    存摺放在一起，都放在枕頭套裡面。（審判長問：被告是否
    知道你存摺、印章放在何處？）他知道。（審判長問：你何
    時發現存摺、印章不見了？）好像是96年9 月初，正確時間
    我忘了。（審判長問：你在警詢時說在96年8月30 日晚上發
    現存摺、印章不見了，是否實在？（提示警卷））我年紀大
    了，那時候大概記錯了，那時間我也是用推算的。（審判長
    問：你發現存摺、印章失竊後，你如何處理？）我先到處找
    ，但找不到，我後來回想，被告曾經在8月底9月初某日在我
    家進出，當時我人在廚房，我耳朵、視力都不好，但是我有
    看到被告到我家，當時我從廚房出來，我看到被告時，被告
    蹲在桌子底下，她突然站起來，我問他到我家做什麼，妳怎
    麼進來的，被告說你門沒關，並說我看到貓進來，躲到你床
    底下，他要進來找貓，我生氣說貓跟妳有何關係，妳搞什麼
    鬼，但當時我沒有懷疑他偷我東西，後來我要拿錢給我女兒
    時，才發現存摺、印章不見了，我存摺裡面還夾有現金 16,
    000 元也都不見了，我發現不見了以後，我就報案。‧‧‧
    」等語翔實（見本院審判筆錄第4至6頁），經核亦與其於警
    詢時指訴之關鍵被害情節尚無歧異之處，且查被告既曾於告
    訴人家中擔任告訴人配偶之看護，約歷時半年之久（被告對
    此並無爭執），通常對告訴人家中人員狀況，乃至屋內隔間
    陳設及物品擺置位置，均應有所瞭解，若再本於告訴人對其
    之信任及依賴，其如有心瞭解告訴人郵局存摺、印章存放地
    點，更非難事，是其伺機單獨侵入告訴人住處，再輕易上樓
    潛入臥室竊取告訴人平時藏置於枕頭套內之郵局存摺、印章
    及現款16,000元，即非絕無可能，是告訴人所述前揭被竊情
    節，當非子虛杜撰；復參以告訴人與被告昔日之主從關係，
    並無任何恩怨，衡情告訴人亦無設詞故為誣陷之可能。況本
    件尚有上開郵局帳戶交易資料明細1 份、被告獨自於南京街
    郵局提款時之錄影翻拍照片4幀、失竊現場位置照片3張及台
    灣郵政股份有限公司花蓮郵局97年1月31日行字第097509002
    6號函所附提款單影本2紙在卷可稽，在在足證告訴人確曾於
    上揭時、地失竊印章、存摺及現款16,000元及遭盜領存款共
    61,000元；以及被告確有於96年9月4日上、下午分2 次至南
    京街郵局冒領存款共計61,000元之事實。
  (二)被告雖以前詞置辯，並稱：伊不知友人「阿美」央伊前往郵
    局幫忙提款所交付之存摺、印章係告訴人所失竊之物云云，
    然觀該存摺戶名為「乙○○」，顯非其友人名義，被告竟不
    起疑而仍持以提領，且以其曾於告訴人家中當過看護多時，
    對於告訴人名字卻辯稱完全不知，均不合常理；再其始終未
    能舉出友人「阿美」之年籍、住址等相關資料，以供傳喚查
    證，而當本院問及如何與「阿美」聯繫時，其則陳稱均係「
    阿美」利用公共電話與伊聯絡，「阿美」並無電話，伊並無
    法主動聯絡「阿美」，所述殊違常理，令人匪夷所思。況證
    人亦證述：伊並不認識一個叫「阿美」之人，被告亦未曾帶
    一個叫「阿美」的去他家，而是被告於事後才告訴他說存摺
    是「阿美」偷的等語，則是否真有「阿美」其人，即非無疑
    。
  (三)再參以被告曾於95年6 月間以完全相同之犯罪模式涉犯行使
    偽造私文書等罪，甫經判刑確定執行完畢，此有本院95年度
    花簡字第889 號刑事簡易判決及台灣高等法院被告前案紀錄
    表各乙份在卷可佐，其既曾以如出一轍之手法犯案，於竊取
    他人之存摺、印章後，再持往郵局行使偽造提款單詐領存款
    ，則其於本件一再空言辯稱無辜，殊難令人置信。
  (四)綜上所述，被告所辯均為卸責之詞，不足採信。本件事證明
    確，被告犯行堪以認定，應予依法論科。
三、按提款單係郵局為便利存款人取款所印製之定型化表格，存
    款人或其代理人填載後即交由郵局審查，審查無誤，郵局即
    依提款單所載之款項交付存款人或其代理人，並將提款單予
    以留存，以備查核，性質上屬私文書之一種。核被告所為，
    係犯刑法第320條第1項竊盜罪及同法第216條、第210條行為
    偽造私文書、第339條第1項詐欺取財罪。其盜用乙○○印章
    蓋印於提款單上，盜用印章係偽造私文書之階段行為；另偽
    造私文書後持以行使，其偽造之低度行為，復為行使之高度
    行為所吸收，均不另論罪。再其利用不知情之郵局承辦人員
    遂行詐欺取財犯行，係屬間接正犯。又被告於96年9月4日上
    午、下午分二次共提領61,000元之款項，而查被害人在遭盜
    領前之存款總額亦不過61,235元，顯見被告原即計畫提光被
    害人存款，但為免因1 次提領數額過鉅而遭承辦人員警覺起
    疑，乃分2次進行提領，然此2次提領之動作，實則含括於一
    次偽造文書及詐欺取財犯意中，應屬接續犯，均僅論以單純
    一罪。另被告所犯之詐欺取財及行使偽造私文書犯行，係一
    行為觸犯二罪名，為想像競合犯，應從一重之行使偽造私文
    書罪論處。再被告所犯上開竊盜、行使偽造私文書罪間，犯
    意各別，行為互殊，應予分論併罰。復查被告曾犯偽造文書
    罪，經本院花蓮簡易庭判處有期徒刑3月確定，甫於96年4月
    2 日縮刑期滿執行完畢，此有台灣高等法院被告前案紀錄表
    乙份附卷足稽，其於有期徒刑執行完畢後，5 年內故意再犯
    本件有期徒刑以上之二罪，均為累犯，應依法各加重其刑。
    爰審酌被告曾任告訴人家中看護，利用其對告訴人住處之熟
    悉，潛入臥室行竊，俟遭被害人發覺後佯稱找貓，之後又將
    犯行完全推給捏編之「阿美」，否認行竊，辯稱無辜，然查
    其前甫因相同犯罪模式而遭判刑確定入獄服刑，已如前述，
    出獄後仍不思悔改，卻又故技重施，足見品行非佳，犯後又
    一再飾詞圖卸，顯不知悔改，態度不佳及其造成告訴人之損
    害後，迄今仍未對告訴人有何賠償之舉等一切情狀，就其所
    犯前開二罪，分別量處如主文所示之刑，並定其應執行之刑
    ，以示懲儆。
四、按盜用他人真印章所蓋之印文，並非偽造印章之印文，不在
    刑法第219條所定必須沒收之列，最高法院48年臺上字第113
    號判例可資參照；查被告盜用乙○○之印章蓋於花蓮南京街
    郵局之2 紙提款單上，所製作之「乙○○」印文既非偽造印
    章之印文，而上開提款單業經行使而交付上開郵局，已非被
    告所有之物，是上開印文、提款單自均不予宣告沒收，併此
    敘明。
據上論斷，應依刑事訴訟法第299條第1項前段，刑法第320條第1
項、第210條、第216條、第339條第1項、第55條、第47條第1 項
、第51條第5款，刑法施行法第1條之1，判決如主文。
本案經檢察官李子春到庭執行職務。
中    華    民    國    97    年    3     月    13    日
                  刑事第一庭    審判長法  官  張健河
                                      法  官  湯國杰
                                      法  官  蕭一弘
上列正本證明與原本無異。
如對本判決不服，應於送達後10日內，向本院提出上訴狀（上訴
狀應記載具體上訴理由並應抄附繕本）告訴人或被害人如對於本
判決不服者，應具備理由請求檢察官上訴，其上訴期間之計算係
以檢察官收受判決正本之日期為準。
中    華    民    國    97    年    3     月    13    日
                                      書記官
附錄本判決論罪之法律條文：
中華民國刑法第320條第1項
意圖為自己或第三人不法之所有，而竊取他人之動產者，為竊盜
罪，處5年以下有期徒刑、拘役或5百元以下罰金。
中華民國刑法第216條
行使第210條至第215條之文書者，依偽造、變造文書或登載不實
事項或使登載不實事項之規定處斷。
中華民國刑法第210條
偽造、變造私文書，足以生損害於公眾或他人者，處5 年以下有
期徒刑。
中華民國刑法第339條第1項
意圖為自己或第三人不法之所有，以詐術使人將本人或第三人之
物交付者，處5年以下有期徒刑、拘役或科或併科1千元以下罰金
。


司法院資訊處製作；財團法人民間司法改革基金會備份。
